臺灣高等法院民事裁定　　　　　　　　 100年度抗字第1743號
抗　告　人　楊惠婷
上列抗告人因與相對人合作金庫商業銀行股份有限公司間再審之
訴事件，對於中華民國100年11月4日臺灣士林地方法院100 年度
再字第11號所為裁定，提起抗告，本院裁定如下：
    主  文
抗告駁回。
抗告費用由抗告人負擔。
    理  由
一、按債務人對於支付命令之全部或一部，得於送達後20日之不
    變期間內，不附理由向發命令之法院提出異議。債務人對於
    支付命令未於法定期間合法提出異議者，支付命令與確定判
    決有同一之效力。前項支付命令有第496條第1項之情形者，
    得提起再審之訴，並以原支付命令之聲請，視為起訴，民事
    訴訟法第516條第1項、第521 條定有明文。次按再審之訴，
    應於30日之不變期間內提起。前項期間，自判決確定時起算
    ，判決於送達前確定者，自送達時起算；其再審理由發生或
    知悉在後者，均自知悉時起算。但自判決確定後已逾5 年者
    ，不得提起，民事訴訟法第500條第1項、第2 項定有明文。
    又提起再審之訴，應依民事訴訟法第501條第1項第4 款表明
    再審理由，及關於再審理由並遵守不變期間之證據，此為必
    須具備之程式，其未表明者無庸命其補正（最高法院60年度
    台抗字第538號判例要旨參照）。
二、抗告人聲請及抗告意旨略以：抗告人與相對人間清償債務事
    件，經原法院於民國89年5 月25日以89年促字第6618號支付
    命令，命抗告人向相對人連帶給付新臺幣（下同）327萬4,0
    11元（應為原法院於89年3 月24日以上開支付命令，命抗告
    人於支付命令送達後20日之不變期間內，向相對人連帶給付
    350萬6,392元及其利息、違約金）。惟該支付命令係於89年
    4月7日由大廈管理員代為收受，抗告人並未拿到，抗告人從
    未出庭，無機會反駁，直至99年遭強制執行扣薪時才自行查
    詢原因。抗告人於87年2 月12日擔任借款契約保證人時，尚
    未年滿19歲，當時無工作無收入，豈能擔任保證人，合作金
    庫承辦人員顯有疏失，且為何全數借款均自抗告人薪資扣抵
    ，又相對人既可以一再聲請換發債權憑證，抗告人提起再審
    之訴又為何要有時間限制？抗告人對於89年促字第6618號支
    付命令提起再審之訴，相對人應返還依強制執行程序自抗告
    人處收取之金錢等語。原法院以抗告人再審之訴不合法，予
    以裁定駁回。抗告人不服，提起抗告。
三、經查：原法院89年度促字第6618號支付命令，係於89年4月7
    日送達抗告人當時之戶籍址臺北市○○區○○路30號7樓之4
    ，由受僱人雅典大廈管理委員會收發人員葉國明收受，有抗
    告人之戶籍謄本及送達證書附卷可稽（影本見本院卷第45、
    48頁），於89年4 月27日確定（見本院卷第49頁），抗告人
    遲至100年8月26日始提起本件再審之訴，顯已逾再審之不變
    期間。抗告人於再審之訴訴狀內既未表明遵守不變期間之「
    證據」為何，亦未表明原法院89年度促字第6618號支付命令
    有何民事訴訟法第496條第1項再審事由之具體情形，此為法
    定必須具備之程式，若未合法表明再審理由並遵守不變期間
    之證據，揆諸首開說明，其提起再審之訴，即不合法，且毋
    庸命補正，逕行駁回之。原法院以抗告人提起本件再審之訴
    不合法，予以裁定駁回，核無違誤。抗告意旨指摘原裁定不
    當，求予廢棄，為無理由，應予駁回。
四、據上論結，本件抗告為無理由，爰裁定如主文。
中    華    民    國   100    年    12    月    28    日
                    民事第四庭
                        審判長法  官 張劍男
                              法  官 翁昭蓉
                              法  官 陳靜芬
正本係照原本作成。
本裁定除以適用法規顯有錯誤為理由外，不得再抗告。如提起再
抗告，應於收受後10日內委任律師為代理人向本院提出再抗告狀
。並繳納再抗告費新台幣１千元。
中    華    民    國   100    年    12    月    28    日
                              書記官 應瑞霞